【裁判字號】    97,易,46
【裁判日期】    970530
【裁判案由】    竊盜
【裁判全文】
臺灣士林地方法院刑事判決                97年度易字第46號
公  訴  人  臺灣士林地方法院檢察署檢察官
被      告  乙○○
上列被告因竊盜案件，經檢察官聲請簡易判決處刑（96年度偵字
第14372 號），經本院士林簡易庭認不應以簡易判決處刑，移由
本院適用通常程序審理並判決如下：
    主  文
乙○○無罪。
    理  由
一、公訴意旨略以：被告乙○○意圖為自己不法之所有，於民國
    96年10月13日晚上7 時許，至台北縣淡水鎮○○街○ 段177
    巷20號「皇帝神宮」，竊取價值約新台幣（下同）11,000元
    之白鐵門1 片，旋即以1,500 元價格變賣予利陽資源回收場
    負責人甲○○，因認被告乙○○涉有刑法第320 條第1 項竊
    盜罪嫌。
二、證據能力方面：
  (一)按，被告以外之人於審判外之言詞或書面陳述，除法律有規
    定者外，不得作為證據；又被告以外之人於審判外之陳述，
    雖不符合同法第159 條之1 至第159 條之4 之規定，但經
    當事人於審判程式同意作為證據，法院審酌該言詞陳述或書
    面陳述作成時之情況，認為適當者，亦得為證據。當事人、
    代理人或辯護人於法院調查證據時，知有第159 條第1 項不
    得為證據之情形，而未於言詞辯論終結前聲明異議者，視為
    有前項之同意，刑事訴訟法第159 條第1 項及第159 條之5
    分別定有明文。經查，證人陳玉鳳警詢之證述、贓物認領保
    管單雖屬傳聞證據，但檢察官、被告於本院準備程序及審判
    期日中，均未對此部分聲明異議，視為同意作為證據，本院
    審酌上開證據資料製作時之情況，尚無違法不當及證明力明
    顯過低之瑕疵，亦認為以之作為證據應屬適當，故揆諸前開
    規定，爰依刑事訴訟法第159 條之5 規定，認有證據能力。
    而證人甲○○於警詢中之陳述，為被告以外之人於審判外之
    陳述，且其因涉嫌收受贓物而與被告立於相對之地位，本院
    認其警訊證詞證明力明顯過低，依首開刑事訴訟法第159 條
    第1 項規定，其警詢陳述不得作為證據。
  (二)又被告以外之人於偵查中向檢察官所為之陳述，除顯有不可
    信之情況者外，得為證據，刑事訴訟法第159 條之1 第2項
    亦定有明文。然查，證人甲○○雖於偵查中向檢察官為陳述
    ，但其訴訟地位明顯與被告相對立，未經具結，確有顯不可
    信之情況，非得認係具有證據能力。
三、按犯罪事實應依證據認定之，無證據不得認定犯罪事實；又
    不能證明被告犯罪者，應諭知無罪之判決，刑事訴訟法第
    154 條第2 項、第301 條第1 項分別定有明文。又事實之認
    定，應憑證據，如未能發現相當證據，或證據不足以證明，
    自不能以推測或擬制之方法，為裁判基礎；且認定犯罪事實
    所憑之證據，其為訴訟上之證明，須於通常一般之人不致有
    所懷疑，而得確信其為事實之程度者，始得據為有罪之認定
    ，倘其證明尚未達到此一程度，而有合理之懷疑存在而無從
    使事實審法院得有罪之確信時，即應由法院為諭知被告無罪
    之判決；再認定不利於被告之事實須依積極證據，苟積極證
    據不足為不利於被告事實之認定時，即應為有利於被告之認
    定，更不必有何有利之證據（最高法院40年台上字第86號、
    76年台上字第4986號、30年上字第816 號判例參照）。
四、公訴人指被告乙○○涉有上開竊盜罪嫌，無非以證人陳玉鳳
    指述其所管理之「皇帝神宮」白鐵門失竊，而證人甲○○於
    警偵訊中證稱於其所經營之利陽資源回收場所起出「皇帝神
    宮」失竊白鐵門為被告所銷售等情為據。然查：
（一）訊之被告堅決否認上開犯嫌，辯稱上開皇帝神宮所失竊之
      白鐵門並非伊所竊，更不曾向證人甲○○銷售該白鐵門等
      語。
（二）經核，證人甲○○於警偵訊中之指述，均非得引為裁判基
      礎，業如前述。而證人甲○○於審理中雖結證稱：伊為利
      陽資源回收場負責人，並不認識被告，也沒有看到被告持
      前揭皇帝神宮所失竊之白鐵門來賣，因警方在前揭回收場
      起出該白鐵門，經伊詢問員工候信義，始知該白鐵門為被
      告壓扁後放在機車上載來出售云云（見本院97年4 月1 日
      審判筆錄）；但，
    1.系爭白鐵門為「皇帝神宮」所有，業據證人陳玉鳳證述在
      卷，並出具贓物認領保管單在卷，為他人財產犯罪所得之
      贓物無疑，而該白鐵門又係於證人甲○○所經營之回收場
      起出，是該白鐵門是否為證人甲○○所竊，或收購之贓物
      ，或出於其他不法來源所得，原已不無疑義，是故，檢警
      本將其列為收受贓物罪之嫌疑犯（見台灣士林地方法院檢
      察署96年度偵字第12901 號卷），證人甲○○基於己身利
      害關係，或為迴護他人竊盜罪嫌，是否據實陳述，亦值推
      敲，且依利陽資源回收場依警方規定設置之回收物品資料
      簿96年10月13日至同年月16日所載，並無被告出賣系爭白
      鐵門之記載，甚至無任何收購白鐵門紀錄，此有卷附上開
      物品資料簿影本可稽（見96年度偵字第12901 號），證人
      甲○○證詞實乏所據。
    2.又，證人甲○○於警偵訊中陳稱見過被告4 、5 次，被告
      約於96年10月14日下午5 時許騎乘一部機車拿著白鐵門至
      回收場販賣，經伊收購後以回收場內挖土機壓扁等情（見
      96年度偵字第14372 號卷第10頁、第49頁），與其在審理
      中所證情節迥不相同，審理中經以其於警偵訊中所言彈劾
      其審理證詞，則始終答非所問，將所有收購情節諉係員工
      候信義所為，伊並不清楚，前後證述不符，亦難採信。
    3.證人候信義於審理中雖結證則附和證人甲○○所言，並證
      稱：系爭白鐵門是被告用機車載來，載來時白鐵門就已經
      對折，是放在前踏板上等語（見本院卷第60頁），然細繹
      其證詞，對於利陽資源回收場任務分配，及該次收購究竟
      何人秤重、何人收款，與證人甲○○所言仍有若干出入。
      又質之證人候信義何以未將此次收購白鐵門之舉予以登記
      ，則稱：「可能是客人很多（每日約70人，見本院卷第62
      頁），登記來不及，會寫在小抄上面。回收場以前都有錄
      影，這次警察沒有去拿錄影帶，就自動洗掉了」（見本院
      卷第59頁）；然依前揭利陽資源回收場回收物品資料簿顯
      示，每日前往利陽資源回收場出賣回收物者僅1 、2 人，
      並無證人候信義所稱客人太多，來不及登記之情形，以此
      質之證人候信義，證人候信義又稱：「我們只對一些比較
      年輕的人，沒見過的才登記，一些來賣的阿婆就沒有登記
      了」（見本院卷第61頁），但被告顯係年輕人，何以證人
      候信義並未登記，證人候信義改稱：「因為有時候不是我
      在算帳，所以不是我在登記」（見本院卷第61頁），又證
      人候信義既然陳稱回收場每日客人約70人，如何能確定系
      爭白鐵門是被告所出賣？證人候信義雖稱：因每日來賣回
      收物的年輕人沒有幾個，所以伊記得云云（見本院卷第62
      頁），然徵諸前揭利陽資源回收場回收物品資料簿所示，
      被告甫於96年10月12日上午9 時許亦曾前往該回收場販售
      冷氣機排水管及白鐵等物（96年10月12日上午9 時系爭白
      鐵門尚未失竊），證人候信義或不無因客人眾多，將被告
      96 年10 月12日所出賣白鐵，誤認為係出賣本案白鐵門之
      可能，否則，被告前次出賣白鐵等回收物予利陽回收場，
      該場制有登記，不數日又持白鐵門出賣，證人候信義為何
      不予登記？況且，證人候信義表示利陽回收資源場涉有監
      視錄影機，則證人甲○○為警方所傳訊查證贓物來源時，
      大可將錄影帶資料交付警方，由錄影帶影像查明交付贓物
      者，以證明己身之清白，但證人甲○○於回收場資料簿相
      關登記資料闕如之情況下，竟捨此途而不為，不僅未將錄
      影帶交付警方以憑查證，甚至經檢方2 度以台灣士林地方
      法院檢察署96年度偵字第12901 號故買贓物被告身分傳訊
      ，不僅未主動提供錄影帶，甚至不曾明確表示該白鐵門非
      其所收購，乃員工候信義所收購等節，迄第3 度傳訊時自
      行偕同證人候信義到庭，由證人候信義陳稱該白鐵門為其
      所收購，與證人甲○○無涉云云，此亦經本院調閱上開偵
      查卷宗查核在案，證人甲○○何以遲至案發後約1 個月始
      偕同真正之目擊證人候信義指認被告，證人候信義所陳究
      竟是否與事實相符，仍有疑慮。
五、綜上，檢察官所為舉證尚未達到通常一般之人不致有所懷疑
    ，而得確信其為事實之程度者，本案容有合理之懷疑存在而
    無從使本院得有罪之確信，復查無其他積極證據足認被告有
    檢察官所指涉之竊盜犯行，揆諸前開說明，自應為無罪之諭
    知，以維法紀。
六、據上論斷，應依刑事訴訟法第452 條、第301 條第1 項前段
    ，判決如主文。
本案經檢察官余麗貞到庭執行職務
中    華    民    國    97    年    5     月    30    日
                  刑事第六庭法  官  楊得君
以上正本證明與原本無異。
如不服本判決，應於收受送達後10日內向本院提出上訴書狀，其
未敘述上訴理由者，應於上訴期間屆滿後20日內向本院補提理由
書狀（均須按他造當事人之人數附繕本）。
                            書記官  陳佳伶
中    華    民    國    97    年    5     月    30    日


司法院資訊處製作；財團法人民間司法改革基金會備份。
